【裁判字號】    99,交聲更,79
【裁判日期】    991122
【裁判案由】    違反道路交通管理處罰條例
【裁判全文】
臺灣桃園地方法院刑事交通事件裁定    99年度交聲更字第79號
原處分機關  交通部公路總局新竹區監理所中壢監理站
異  議  人
即受處分人  劉春雄
上列異議人即受處分人因違反道路交通管理處罰條例案件，對於
交通部公路總局新竹區監理所中壢監理站民國99年6 月1 日所為
之壢監裁字第裁53-DB0000000號裁決聲明異議，經本院於99年6
月30日裁定後，原處分機關不服提起抗告，經臺灣高等法院於99
年8 月9 日以99年度交抗字第1590號將原裁定撤銷發回本院，本
院裁定如下：
    主  文
原處分撤銷。
劉春雄汽車駕駛人，駕駛汽車經測試檢定酒精濃度超過規定標準
，處罰鍰新臺幣參萬肆仟伍佰元，吊扣小型車普通駕駛執照壹年
，並應接受道路交通安全講習。
    理  由
一、原處分意旨略以：異議人即受處分人劉春雄（下稱異議人）
    於民國99年5 月28日晚間11時55分許，駕駛車號1503-WB 號
    自用一般小客車，行經桃園縣新屋鄉台66線53公里南向車道
    時，為員警舉發「汽車駕駛人酒精濃度超過規定標準（0.51
    mg/l」之違規，依違反道路交通管理處罰條例第35條第1 項
    第1 款、第24條第1 項之規定，處罰鍰新臺幣（下同）34,5
    00元，並吊扣駕駛執照12個月，及施以道路交通安全講習等
    語。
二、異議意旨略以：異議人於上揭時、地雖確有酒後駕車，然異
    議人持有之駕照係聯結車職業駕駛執照，伊於本案係酒後駕
    駛自用一般小客車，並非職業聯結車，惟因多照合一制度，
    故異議人於考領聯結車職業駕駛執照後，即不須再領有自用
    小客車駕照，亦可駕駛自用小客車，是裁決結果將會吊扣異
    議人之職業聯結車駕照，將使異議人無法繼續以駕駛為業，
    對異議人之工作及家庭生計造成極大影響，乃對於原處分聲
    明異議等語。
三、按汽車駕駛人，駕駛汽車經測試檢定有酒精濃度超過規定標
    準者，處15,000元以上60,000元以下罰鍰，並當場移置保管
    該汽車及吊扣其駕駛執照1 年，並應接受道路交通安全講習
    ，道路交通管理處罰條例第24條第1 項第2 款、第35條第1
    項第1 款定有明文。
四、經查：
  (一)異議人駕駛車號1503-WB 號自用一般小客車，於99年5 月28
    日晚間11時55分許，行經桃園縣新屋鄉台66線53公里南向車
    道時，為警攔查後，測得吐氣所含酒精成分為每毫升0.51毫
    克，而有汽車駕駛人酒精濃度超過規定標準之違規，為異議
    人所不否認，並有舉發通知單、裁決書在卷可按，是異議人
    上揭交通違規事實，應堪認定。
  (二)又本件異議人駕駛自用一般小客車違反道路交通管理處罰條
    例第35條第1 項第1 款之規定，本應吊扣其小型車普通駕駛
    執照1 年。惟按道路交通安全規則第61條第1 項規定：「汽
    車駕駛人取得高一級車類之駕駛資格者，應換發駕駛執照，
    並准其駕駛較低級車類之車輛，其規定如下：一、已領有聯
    結車駕駛執照者，得駕駛大客車、大貨車、代用大客車、大
    客貨兩用車、曳引車、小型車、輕型機器腳踏車。自中華民
    國九十六年二月一日起以領有大貨車駕駛執照二年以上之經
    歷申請考驗取得聯結車駕駛執照者，不得駕駛大客車、代用
    大客車、大客貨兩用車。... 」查本件異議人領有較高級之
    聯結車職業駕駛執照，此有汽車駕照基本資料在卷可按，且
    經換發為該等駕駛執照後，其他低級等車類即不再核發駕駛
    執照，而直接允許其得駕駛其他車輛，業如前揭條文規定，
    則異議人即無小型車普通駕駛執照之實體物可供吊扣。
  (三)又參酌道路交通管理處罰條例第68條已於94年12月14日修正
    ，並自95年3 月1 日施行生效，該條文原係規定：「汽車駕
    駛人因違反本條例及道路交通安全規則之規定，受吊扣或吊
    銷駕駛執照處分時，吊扣或吊銷其持有各級車類之駕駛執照
    」，修正後則係規定：「汽車駕駛人，因違反本條例及道路
    交通安全規則之規定，受吊銷駕駛執照處分時，吊銷其持有
    各級車類之駕駛執照」，與修正前比較係將原條文中「吊扣
    或」三字刪除，而僅餘現行之「吊銷」，依「明示其一，排
    除其他」之法理，現行之上開規定應係明示排除「吊扣駕駛
    執照處分時，吊扣其持有各級車類之駕駛執照」之規定，而
    僅餘「吊銷駕駛執照處分時，始吊銷其持有各級車類之駕駛
    執照」之規定。如此規定，兼顧重大違規之吊銷駕駛執照處
    分，駕駛人多係不宜再享有駕駛行為者，而吊扣駕駛執照處
    分之違規態樣相對輕微，解釋上不再一律執行各級車種駕駛
    執照之吊扣，使此類駕駛人仍保有駕駛其他車種之權利，如
    此解釋，方不致使本條僅有文字上變動之意義，亦符合立法
    者修法之意旨。是修正後即現行道路交通管理處罰條例第68
    條規定，應認當已排除「吊扣其持有各級車類之駕駛執照」
    之效力與執行方式。況若認為得吊扣行為人所持有而與該次
    駕駛違規車輛無關之其他各級車類駕駛執照，將造成同一違
    規或違法行為，因異議人持有駕駛執照種類之不同，而異其
    處分之結果，且原處分機關於異議人無小型車普通駕駛執照
    可供吊扣時，吊扣異議人所持有之聯結車職業駕駛執照，雖
    可達成限制異議人繼續駕駛小型車之目的，惟亦同時限制異
    議人駕駛其他種車輛之權利，使用之手段顯逾其所欲達到之
    目的，已欠缺比例性。
  (四)職是，異議人駕駛自用一般小客車有上開違規行為，依法所
    受之處分應為限制其駕駛自用一般小客車之權利，即僅應吊
    扣其小型車普通駕駛執照，原處分機關為吊扣其汽車駕駛執
    照（即聯結車職業駕駛執照）12個月之裁處，於法自有未合
    。至異議人所持有之駕駛執照係「多合一」之駕駛執照，並
    無小型車普通駕駛執照可供吊扣，應如何僅吊扣其小型車普
    通駕駛執照之部分，固有其困難之處，惟此屬執行方式之問
    題，尚難僅因執行上之困難，即置立法修正通過之條文於不
    顧，附此敘明。
五、綜上所述，原處分機關上開吊扣駕駛執照之行政裁罰，容有
    未洽，本院即無從予以維持。從而，異議人提出本件聲明異
    議為有理由，且因本件為一交通違規行為，罰鍰、吊扣處分
    部分與道路安全講習無從區分，自應由本院將原處分撤銷，
    自為裁罰如主文第2 項所示，以期適法。
六、依道路交通案件處理辦法第20條前段，裁定如主文。
中    華    民    國    99    年    11    月    22    日
                  交通法庭    法  官  林宜靜
以上正本證明與原本無異。
如不服本裁定，應於裁定送達後5 日內向本院提出抗告狀。
                              書記官  王明玉
中    華    民    國    99    年    11    月    29    日

司法院資訊處製作；財團法人民間司法改革基金會備份。
